臺灣高雄地方法院刑事裁定　　　　　　 96年度交聲字第799號
原處分機關　交通部公路總局高雄區監理所
異　議　人　甲○○
上列異議人因違反道路交通管理處罰條例案件，對於交通部公路
總局高雄區監理所於中華民國96年7 月31日所為裁決（原處分案
號：高監營裁字裁80－BO0000000 號）聲明異議，本院裁定如下
：
    主  文
異議駁回。
    理  由
一、原處分機關略以：受處分人即異議人甲○○（以下稱異議人
    ）因有計程車駕駛人於執業期間犯刑法贓物罪（裁決書誤載
    為刑法第230 條至236 條各罪之1） 之交通違規情事，遂由
    高雄市政府警察局交通警察大隊以高市警交字第BO0000000
    號舉發違反道路交通管理事件通知單逕行舉發，該機關爰依
    道路交通管理處罰條例第37條第3 項規定，以高監營裁字裁
    80－BO0000000 號裁決裁處異議人：「一吊銷駕駛執照，3
    年內禁考，駕駛執照限於96年8 月30日前繳送；二上開駕駛
    執照逾期不繳送者：(一)自96年8 月31日起逕行註銷駕駛執照
    。(二)駕照經吊（註）銷後，自96年8 月31日起3 年內不得重
    新考領駕駛執照」。
二、聲明異議意旨則謂：異議人對於在執業期中因涉犯刑法贓物
    罪、經法院判決有罪確定，嗣由裁決機關依法廢止其職業登
    記一節心悅誠服、均無任何意見；但異議人當初係以「職業
    聯結車」之駕駛執照而取得計程車職業登記證，並非以職業
    小型車駕駛執照而取得計程車職業登記證，因此即使異議人
    在一定期間內不得再駕駛計程車，依法仍無吊銷異議人所有
    之職業聯結車駕駛執照之法源依據，為此爰聲明異議，請求
    撤銷原處分云云。
三、按依道路交通管理處罰條例第37條第3 項規定，計程車駕駛
    人，在執業期中，犯竊盜、詐欺、贓物、妨害自由或刑法第
    230 條至第236 條各罪之1 ，經第一審法院判決有期徒刑以
    上之刑後，吊扣其執業登記證。其經法院判決有期徒刑以上
    之刑確定者，廢止其執業登記，並吊銷其駕駛執照。又汽車
    駕駛人，曾依第37條第3 項規定吊銷駕駛執照者，3 年內不
    得考領駕駛執照；且汽車駕駛人，因違反本條例及道路交通
    安全規則之規定，受吊銷駕駛執照處分時，吊銷其持有各級
    車類之駕駛執照，同條例第67條第2 項、第68條分別定有明
    文。經查：
  (一)異議人前自94年11月底起至95年1 月10日止，於計程車駕駛
    人執業期中因涉犯刑法故買贓物罪，經台灣台南地方法院以
    95年度易字第656 號判決判處有期徒刑5 月確定，復由高雄
    市政府警察局交通警察大隊以高市警交字第BO0000000 號舉
    發違反道路交通管理事件通知單逕行舉發，再由原處分機關
    依道路交通管理處罰條例第37條第3 項規定、以高監營裁字
    裁80－BO0000000 號裁決裁處異議人吊銷駕駛執照且3 年內
    禁考之處分等情，有前開通知單、裁決書及高雄市政府警察
    局交通警察大隊96年8 月14日高市警交四字第0960017521號
    函各1 件在卷可稽，復經本院依職權調取台灣高等法院被告
    前案紀錄表與台灣台南地方法院95年度易字第656 號刑事判
    決各1 份核閱屬實，亦為異議人所是認無訛，是此部分事實
    核與事實相符，堪予採信。
  (二)按道路交通管理處罰條例第37條規定係規範營業小客車駕駛
    人消極資格條件之特別規定，以防治犯罪保障社會安全為主
    要目的。又臺灣地區營業小客車（計程車）駕駛人於執業期
    中犯罪，以犯竊盜罪、詐欺罪、贓物罪、妨害自由罪及妨害
    風化罪等5 種犯罪類型比率最多。對於社會治安及乘客安全
    構成重大威脅，且由於營業小客車駕駛人之工作富流動性，
    接觸單身女性及攜帶大批財物旅客之機會甚多，且較易遭其
    控制，如不予防範，後果嚴重，此乃觀諸道路交通管理處罰
    條例於86年1 月22日修正增訂第37條第3 項之立法理由。再
    細繹道路交通管理處罰條例第37條第3 項所稱之執業期中犯
    前述刑法竊盜、詐欺、贓物、妨害自由或刑法第230 條至第
    236 條各罪之1 等罪，其意乃指營業小客車駕駛人於執業登
    記證有效期間內涉犯前述類型犯罪，此節觀諸該條文用語係
    以「執業期中」、而非「執業中」自明，且該條立法目的既
    為保障營業小客車乘客之安全及避免駕駛人利用營業小客車
    犯案，是凡營業小客車駕駛人於執業期中涉犯前述類型犯罪
    者，均有危害乘客安全及利用營業小客車犯案之虞，故駕駛
    人經法院判決有期徒刑以上之刑確定者，均應吊銷其營業小
    客車登記證及駕駛執照，始符該條規範意旨，至於營業小客
    車駕駛人於實施該等犯罪之際事實上是否確有執業，則在所
    不問。承前所述，本件異議人既於執業期中涉犯贓物罪經法
    院判處有期徒刑5 月確定，自應由原處分機關依法為廢止執
    業登記及吊銷駕駛執之處分，合先敘明。
  (三)次者，本件異議人乃因前揭交通違規事實而受有吊銷駕駛執
    照之處分，而依道路交通管理處罰條例第68條規定，違反本
    條例及道路交通安全規則之規定，受吊銷駕駛執照處分時，
    吊銷其持有各級車類之駕駛執照，業如前述，從而無論異議
    人係以何種事由取得營業自用小客車駕駛執照，均應依法吊
    銷其所持有之各級車類駕駛執照，方屬允當，是其辯稱本件
    並無吊銷執業聯結車價肇事適法權源云云，洵非有據。綜前
    所述，本件異議人前揭交通違規事實至堪認定，原處分機關
    依據道路交通管理處罰條例第37條第3 項規定而為前揭處分
    ，於法要無違誤，量罰亦甚妥適，應予維持。故本件異議為
    無理由，應予駁回。
據上論斷，應依道路交通管理處罰條例第87條第2 項，道路交通
案件處理辦法第19條，裁定如主文。
中　　華　　民　　國　　96　　年　　 9 　　月　　6　　日
                  交通法庭  法  官 陳明呈
以上正本證明與原本無異。
如不服本裁定，應於收受送達後5 日內向本院提出抗告狀。
中　　華　　民　　國　　96　　年　　9 　　月　　7 　　日
　　　　　　　　　　　　　　書記官 林明忠
